臺灣高等法院刑事判決　　　　　　　　96年度上訴字第2809號
上　訴　人
即　被　告　乙○○
　　　　　　　　　　（
選任辯護人　陳振東律師
　　　　　　王尊民律師
上列上訴人，因強盜等案件，不服臺灣桃園地方法院95年度訴字
第1745號，中華民國96年 5月14日第一審判決（起訴案號：臺灣
桃園地方法院檢察署95年度偵緝字第 802號），提起上訴，本院
判決如下：
    主  文
上訴駁回。
    事  實
一、乙○○與丙○○（原審另案判處竊盜有期徒刑六月、強盜六
    年六月，應執行有期徒刑六年十月，提起上訴，本院就強盜
    部分改判有期徒刑六年四月，竊盜部分上訴駁回，定執行刑
    為有期徒刑六年八月，經最高法院判決上訴駁回確定）基於
    共同犯意，計劃以闖空門方式行竊，因缺乏所需代步、搬運
    工具，於民國（下同）94年11月21日凌晨3 時許夜間，至新
    竹縣竹北市大眉里逸境新村94號與住宅連為一體地下停車場
    ，由乙○○持未扣案之鑰匙1 把，竊取陳東揚所有車牌號碼
    ML-2406 號自用小客車（竊盜部分經原審判處有期徒刑八月
    ，提起上訴後撤回而確定），丙○○在旁把風，得手後，乙○○駕駛該車搭載丙○○離去，開始尋覓闖空門目標。同日
    上午7 時30分許，經桃園縣新屋鄉○○村○○○道時，見甲○○隻身一人騎駛機車，認有機可趁，乙○○遂另行起意，
    意圖為自己不法所有，以強盜犯意，駕駛小客車多次衝撞甲○○機車後方及左側，將甲○○撞倒在地，致王曉雯受有背
    部、頸部挫傷、左臀及左小腿擦傷之傷害（傷害部分未據告
    訴）。乙○○並出言要求丙○○下車強取甲○○所背皮包，
    丙○○此時知悉係強盜他人財物，亦加入乙○○共同犯意，
    意圖為自己不法之所有，利用乙○○已將甲○○撞倒在地受
    傷無力反抗之機會，下車以手壓制住甲○○頭部以免被看到
    面貌，至使甲○○不能抗拒，強行拉斷甲○○肩上皮包帶，
    強取該皮包（有現金新臺幣8千餘元，序號000000000000000
    號之行動電話1支、健保IC卡、駕駛執照及身分證各1張等物
    ），得手後上車與乙○○逃離現場。所得現金贓款由丙○○
    與乙○○朋分，行動電話則歸丙○○所有，其他文件等丟棄
    。嗣乙○○、丙○○並將該小客車推落新竹湖口鄉中路村之
    某漁池內，甲○○報警處理，警方調閱上開行動電話之通聯
    紀錄後，因而循線查獲。
二、案經桃園縣政府警察局楊梅分局報請臺灣桃園地方法院檢察
    署檢察官偵查起訴。
    理  由
壹、證據能力部分：
一、證人丙○○、甲○○分別於警詢中所為之證述及檢察官訊問
    時所為之結證述、證人鄒璦年於檢察官訊問時所為之結證述
    、甲○○於原審95年度訴字第422 號另案審理程序中所為之
    結證述、鄒璦年95年8月14日刑事補正陳述狀：
(一)按，被告以外之人於審判外之言詞或書面陳述，除法律有規
    定者外，不得作為證據。又被告以外之人於審判外向法官所
    為之陳述，得為證據；被告以外之人於偵查中向檢察官所為
    之陳述，除顯有不可信之情況者外，得為證據。而被告以外
    之人於檢察事務官、司法警察官或司法警察調查中所為陳述
    ，與審判中不符時，其先前之陳述具有較可信之特別情況，
    且為證明犯罪事實存否所必要者，得為證據。被告以外之人
    於審判外之陳述，經當事人於審判程序同意作為證據，法院
    審酌該言詞陳述或書面陳述作成時之情況，認為適當者，亦
    得為證據，刑事訴訟法第159條第1 項、第159條之1、第159
    條之 2，分別定有明文。又被告以外之人於審判外之陳述雖
    不符刑事訴訟法第159條之1至之4等4條之規定，而經當事人
    於審判程序同意作為證據，法院審酌該言詞陳述或書面陳述
    作成時之情況，認為適當者，亦得為證據，同法第159條之5
    第1 項亦有明定。其立法意旨在於傳聞證據未經當事人之反
    對詰問予以核實，原則上先予排除。惟若當事人已放棄反對
    詰問權，於審判程序中表明同意該等傳聞證據可作為證據，
    基於尊重當事人對傳聞證據之處分權，及證據資料愈豐富，
    愈有助於真實發見之理念，且強化言詞辯論主義，使訴訟程
    序得以順暢進行，上開傳聞證據，均具證據能力。
(二)本件證人丙○○、甲○○分別於警詢中所為之證述及檢察官
    訊問時所為之結證述、證人鄒璦年於檢察官訊問時所為結證
    述、甲○○另案於原審95年度訴字第422 號審理程序中所為
    之結證述，及鄒璦年95年8 月14日刑事補正陳述狀，其性質
    雖屬傳聞證據，惟被告就上開證述，在原審、本院準備程序
    中經提示並告以要旨，對證據能力一節均表示無意見，且未
    於本案言詞辯論終結前聲明異議，本院審酌證人丙○○、甲○○前開警詢中之陳述，係於距案發時刻較為接近之時點，
    就伊等親身經歷之事實所為，且無人情施壓或干擾；丙○○
    、甲○○、鄒璦年於偵查中亦係經檢察官告知具結之義務及
    偽證之處罰後具結而陳述伊等親身經歷之事實，核無違法取
    證之情事，依上開證述作成當時之情況，並無不適當情形，
    因認均得為證據。
二、共犯丙○○另案於原審95聲羈字第12號訊問程序、原審95年
    度訴字第422 號、臺灣高等法院95年度上訴字第2283號審理
    程序中所為陳述：雖無證據能力，惟容許以之作為彈劾證據
    ，用以爭執證人先後不一致之陳述之證明力。
(一)按，證人、鑑定人依法應具結而未具結者，其證言或鑑定意
    見，不得作為證據，刑事訴訟法第158條之3定有明文。同法
    第159條之1第1 項雖規定，被告以外之人於審判外向法官所
    為之陳述，得為證據。參諸本條立法理由，係認該被告以外
    之人（含共同被告、共犯、被害人、證人等）於法官面前所
    為之陳述（含書面及言詞），因其陳述係在法官面前為之，
    故不問係其他刑事案件之準備程序、審判期日或民事事件或
    其他訴訟程序之陳述，均係在任意陳述之信用性已受確定保
    障之情況下所為，因此該等陳述應得作為證據（參考刑事訴
    訟法第159條之1立法理由）。惟該被告以外之人（含共同被
    告、共犯、被害人、證人等），於審判外向法官所為之陳述
    ，性質上仍屬傳聞證據（即審判外之陳述），仍應依法具結
    ，始有證據能力。本件證人丙○○於原審95年度訴字第 422
    號審理程序中，在法官面前所為之陳述，乃係以被告身分對
    伊訊問所為，若以伊所陳親身經歷之經過，作為認定他人犯
    罪事實之依據時，乃居於證人地位，亦即其證據方法為證人
    ，仍須踐行有關證人之證據調查程序，惟依卷內資料，丙○○在該案審理程序中雖曾陳述有關被告乙○○涉犯強盜犯行
    之事實，但此部分陳述未依法具結，依刑事訴訟法第158 條
    之3 規定，不得作為認定被告乙○○本案犯罪事實存否之證
    據。
(二)惟按，「被告以外之人於審判外之言詞或書面陳述，雖不得
    以之直接作為認定犯罪事實與否之證據，但參酌現行刑事訴
    訟法第166條之1第2項、第3項第6款，第166條之2 之規定及
    行反詰問時，容許以陳述人先前不一致之陳述作為彈劾證據
    之法理，非不得以之作為彈劾證據，用來爭執被告、證人、
    鑑定人陳述之證明力」（最高法院94年度台上字第6881號判
    決參照）。是證人丙○○另案於原審95聲羈字第12號訊問程
    序、原審95年度訴字第422 號、臺灣高等法院95年度上訴字
    第2283號審理程序中所為之陳述，固不得直接作為認定被告
    乙○○犯罪事實存否之證據，惟應容許以之作為彈劾證據，
    用以爭執證人先後不一致之陳述之證明力。
三、按，依憲法第23條之規定，明文允許國家在不違背「法律保
    留原則」及「比例原則」之前提下，得為公益之目的，以法
    律對人民之自由權利予以適當限制。又通訊保障及監察法第
    2 條規定：「通訊監察，除為確保國家安全、維持社會秩序
    所必要者外，不得為之。前項監察，不得逾越所欲達成目的
    之必要限度，且應以侵害最少之適當方法為之。」；監獄行
    刑法第65條明定：「接見時除另有規定外，應加監視，如在
    接見中發見有妨害監獄紀律時，得停止其接見。」，即為確
    保國家安全、維持社會秩序所必要，得對於一般被告及犯罪
    嫌疑人之通訊施以適當之監察；為維持監獄紀律，保護監所
    內之安全秩序（亦為社會秩序此一概念所涵攝），得對受刑
    人之接見加以監視。以上二者，均是基於憲法之授權，對憲
    法第12條所定人民秘密通訊自由加以限制之法律規定，不過
    在規範對象上，其規定方式有抽象與具體之差別。從而，各
    監所於受刑人接見時，對其談話內容予以錄音，既屬維持社
    會秩序所必要，依通訊保障及監察法第2條第1項前段規定，
    並不構成違法監聽；且監所所為錄音，更屬依監獄行刑法第
    65條規定監視受刑人接見之方式，於比例原則並無違背，性
    質上係屬依法令之行為（最高法院93年度台上字第3304號判
    決意旨參照）。
四、本件證人丙○○於臺灣臺北看守所之接見錄音、被告乙○○
    於臺灣桃園看守所之接見錄音，係監所依法令（通訊保障及
    監察法第2 條、監獄行刑法第65條）所為之監視措施，非出
    於不法手段所取得，並經原審依職權勘驗，製有勘驗筆錄附
    卷（原審卷一第142至152頁、卷二第4至9頁），且經原審於
    審理期日將就上開勘驗筆錄提示並告以要旨，檢察官、被告
    及其辯護人就該監所接見錄音之真實性均未表示異議，亦未
    主張勘驗筆錄內容有何與接見錄音光碟之內容不符之處，是
    上開監所接見錄音及原審勘驗筆錄，自均有證據能力。至監
    所接見錄音中，證人丙○○於臺灣臺北監獄中，與胞姐陳桂
    花、陳秋華及姐夫鄭融會面時接見錄音內容；被告乙○○
    於臺灣桃園看守所中與證人即其女友鄒璦年會面時之接見錄
    音內容，固為被告以外之人在審判外之陳述，惟於原審中，
    業已傳喚丙○○到庭以證人身分具結作證，並准許被告對於
    丙○○當庭及先前陳述進行詰問，另經法院當庭詢問被告是
    否傳喚鄒璦年到庭作證時，被告亦明確表示捨棄傳喚，此均
    有原審審判筆錄在卷可考。即已賦予被告對於證人丙○○、
    鄒璦年對質詰問機會，此時丙○○、鄒璦年於審判外陳述之
    瑕疵，應已治癒，而具證據能力。又甲○○天主教湖口仁慈
    醫院病歷、診斷證明書、桃園縣政府警察局測謊報告等件，
    檢察官、被告及辯護人並未主張排除前開書證、物證之證據
    能力，且迄於法院言詞辯論終結前均未表示異議，本院審酌
    並無證據足資認定前開證物有何違法取證之情形，揆諸前開
    法條規定，認前開證據均有證據能力。
貳、認定事實及理由之依據：
一、訊據上訴人即被告（下稱被告）乙○○，矢口否認有何強盜
    犯行，先於原審時辯稱：94年11月21日案發當天，其與女友
    鄒璦年待在家中並未出門，故無可能與丙○○共犯本件強盜
    犯行云云。嗣於本院則改稱：其雖有開車在場，但僅係不小
    心撞到被害人，不知悉丙○○何以下車去強取被害人財物，
    且該強取行為應僅係搶奪，而非強盜云云。惟查：
(一)上揭強盜犯罪事實，業據證人即被害人甲○○於警詢、檢察
    官訊問、原審95年度訴字第422 號另案審理、原審時及本院
    證述：「我於94年11月21日上午7 時30分許，騎機車準備前
    往大潭上班，行經桃園縣新屋鄉○○村○○○道時，有一輛
    在不久之前剛剛跟我會車的蘋果綠顏色轎車，從機車後方及
    左側連續衝撞我，導致我人車倒地，並且因被撞倒而坐在地
    上無法起身，副駕駛座就下來一名歹徒向我走近，直接用手
    壓住我的後腦勺，把我的上半身往下壓低，並一直扯我斜背
    在身上的皮包，我一直大叫『不要打我，我東西給你』，講
    完該句話後，皮包還沒有脫離肩膀的時候，帶子就被歹徒扯
    斷了，皮包就被歹徒強行取走。拉扯之中駕駛座有另一名歹
    徒曾經下車一下下，本來要過來幫忙，但是當駕駛座的歹徒
    走過來之前皮包帶子已經被扯斷，2 名歹徒就一起上車開到
    永安漁港停車場那邊。我就趕快把我的機車牽起來騎走，並
    且叫我媽媽報警。我被強盜的皮包裡有現金8 千餘元，序號
    000000000000000號之行動電話1支、健保IC卡、駕駛執照及
    身分證各1張等物」等情甚詳。
(二)核與證人即共犯丙○○於警詢、檢察官訊問中證述：「94年
    11月21日凌晨3時許，乙○○駕駛他的車牌號碼JX-9512號紅
    色自小客車開車來找我，說要去闖空門。乙○○就開車載我
    到新竹縣竹北市大眉里逸境新村48號的地下室停車場，當時
    我們一起開車進去地下室，乙○○以鑰匙偷竊1 輛綠色的自
    用小客車，我在乙○○原來的車上等。乙○○偷得車子後，
    叫我去坐他偷來的車子，乙○○則駕駛原先開來的車子去大
    馬路邊停放，之後我們2 人就駕駛偷來的綠色自用小客車離
    開。乙○○偷到車以後，就開車載著我一直繞行。之後在當
    日上午7 時30分許，因為找不到闖空門的目標而準備回家的
    途中，在桃園縣新屋鄉○○村○○○道附近，乙○○突然開
    車自後方衝撞1 名騎機車之女子，被害人就倒地，乙○○又
    叫我下車去搶她皮包，我就下車直接衝到被害人面前，以又
    手將那女子頭壓低，並以左手將該女子之包包拉走。得手後
    乙○○就載我往湖口方向逃逸，竊得之車輛丟棄至湖口鄉○○路附近魚池內。我們是因為本來要去闖空門，但找不到，
    回家途中遇到被害人，所以才臨時起意要拿被害人的皮包。
    強盜之後我分得現金4000餘元及手機1 支、乙○○分得現金
    4000餘元。被害人的身分證、健保卡、駕照等物隨手丟棄。
    我以我使用行動電話門號0000000000號SIM 卡插入前開手機
    使用，嗣於94年11月24日下午7 時許，在朋友家以2000元將
    該手機賣給友人萬明麗，供萬明麗以她使用之行動電話門號
    0000000000號之SIM 卡插卡使用」等情相符，並有車輛竊盜
    、車牌失竊資料個別查詢報表－查詢車輛認可資料、甲○○
    遭強盜行動電話通聯紀錄、0000000000號行動電話門號使用
    者資料、甲○○病例及診斷證明書各1 份、甲○○受傷照片
    、機車照片及現場照片13張在卷可考，從而，被害人遭強取
    財物之情事，極為明確，要堪認定。被告雖依被害人先後之
    指稱被害情狀，辯稱丙○○應非強盜云云，但依被害人於本
    院交互詰問證述：那邊是海邊，沒有半個人，伊被撞很多次
    而人車倒地，當時旁邊並無其他車輛，下車之歹徒拉扯斷伊
    皮包而取走等情在卷，則以伊一弱女子驟然在無人之海邊路
    上，被不明車輛有心連續追撞倒地受傷，旋即有人下車強奪
    伊皮包，以該情狀如何能謂被害人猶有抗拒能力? 是被告等
    人所為顯係強盜，而非搶奪，甚為明灼，被告及辯護人辯稱
    係搶奪而非強盜，核無可採。
(三)證人丙○○於原審96年1月3日審理程序中改稱：伊於94年11
    月21日凌晨3 時許，是與一名綽號「阿欽」之人至新竹縣竹
    北市大眉里逸境新村94號竊取車號ML-2406 號自用小客車，
    由「阿欽」下手行竊。同日在桃園縣新屋鄉深圳村強盜甲○○一事，亦是伊與「阿欽」2人所為。伊在95年1月3 日為警
    查獲製作筆錄時，曾向警察表示上開竊盜、強盜案件均係伊
    與「阿欽」2 人所犯，但因伊不知「阿欽」真實姓名及住處
    ，無法取信員警，警詢過程遭員警以電擊棒電擊，並以書本
    敲胸口。伊為免麻煩，始改稱上開2 案均係伊與乙○○共犯
    。惟查：
    1.共犯丙○○於查獲後歷次警詢、檢察官訊問中，經員警及
      檢察官多次詢問、確認並提示遮蓋姓名之口卡片供丙○○
      指認，丙○○均證稱本件加重竊盜及強盜犯行，均係伊與
      乙○○所為無誤。在丙○○自身因前開犯行被訴加重竊盜
      及強盜罪之原審95聲羈字第12號訊問程序、95年度訴字第
      422 號審理程序、臺灣高等法院95年度上訴字第2283號審
      理程序中，亦均始終明確陳稱係與被告乙○○共犯本案。
      甚且，於95年7 月18日於檢察官訊問時，經與乙○○當庭
      對質，丙○○仍指稱乙○○即為共犯之人無訛，是丙○○
      除本次於原審中結證內容以外，均未曾提及綽號「阿欽」
      之人，且始終堅稱前開2 案係與乙○○共同所犯，所證內
      容前後一致且互核相符。則丙○○於原審中所證共犯之人
      為「阿欽」而非乙○○一節，是否屬實，即有可疑。
    2.又丙○○於偵查中歷次檢察官訊問中，均無任何為警不當
      詢問之抗辯，是丙○○上開所稱警詢中為警刑求一情是否
      屬實，亦非無疑。且果證人丙○○確受員警不正詢問而為
      供述，則因所供內容非僅涉及被告乙○○犯行，尚且包括
      自身犯行之自白，遇有自清機會，當會極力澄清。茲查，
      證人丙○○為警逮捕後，旋於當日晚間接受檢察官複訊，
      衡情當會立即向檢察官申告前開情事，供檢察官即刻查證
      伊陳稱之真假，豈有不即時掌握機會為己辯駁之理？況且
      ，證人丙○○另案以95年度訴字第422 號刑事判決判處有
      期徒刑6 年10月後，經上訴本院、最高法院，丙○○就與
      伊自身刑責利害相關之另案審理程序中，均未曾主張有利
      於己之刑求事由，反於伊被訴犯行經最高法院於95年10月
      26日以95年度台上字第5835號刑事判決駁回上訴確定後，
      始於共犯乙○○之審理程序中證稱伊於警詢中係遭警威嚇
      ，乃供出乙○○為共犯，證人丙○○主張曾為警刑求時機
      ，實與情理不符。
    3.被告95年7 月13日於桃園看守所，與證人即其女友鄒璦年
      會面接見時，多次曾指示鄒璦年：「你打電話叫文成你知
      道嗎，你會客我，然後叫文成會客KK你知道嗎，我才能從
      這邊碰到KK，你懂嗎？」、「你打電話給文成，你叫他請
      假，不然文成他馬子，你帶他一起來，你跟我辦接見嘛，
      你跟我辦接見，然後看是叫文成還是他馬子跟KK辦見，然
      後我跟KK一起來會客，我才碰得到他，才能跟他講，為什
      麼要捅我嘍子，你懂嗎？」、「下個禮拜有沒有，你要叫
      文成還是文成他馬子，你跟他一起來有沒有，同時會客我
      們兩個，我跟KK兩個，同時會客，一人登記一個，這樣進
      來會客的時候我才能碰到KK，我才能講話你知道嗎？」，
      並於95年7 月17日與鄒璦年會面時再次提醒：「妳跟我會
      客的時候有沒有，順便帶他女朋友來，同時跟KK會客你知
      道嗎？」，此有乙○○監所會面錄音勘驗筆錄附卷可稽。
      而「KK」即為丙○○一情，亦據被告乙○○於原審中自承
      在卷，足認告乙○○多次利用會面接見之機會，要求女友
      鄒璦年代為聯絡友人「施文成」，並由鄒璦年與施文成於
      同一時間分別辦理會客乙○○及綽號KK丙○○，使乙○○
      得以利用會客時間，與丙○○見面商討，是被告乙○○試
      圖藉機與丙○○勾串之情，至為灼然。雖因丙○○於該段
      期間內係於臺灣臺北監獄執行，乙○○無從與丙○○在臺
      灣桃園看守所內見面，惟丙○○曾於95年7 月20日，對前
      來臺灣臺北監獄與伊會面胞姐陳桂花、陳秋華稱：「沒有
      ，他（指乙○○）死不承認阿。他就叫我說叫我想辦法要
      把他脫掉阿，不然就，對阿，就能弄給我的就弄給我」，
      顯見乙○○確已透過管道要求丙○○為乙○○脫罪，倘丙○○拒絕，則乙○○將把本件加重竊盜及強盜犯行，推由
      丙○○一人承擔。是丙○○事後翻異前詞，既係受乙○○
      施壓之後所為，則伊所證與先前內容迥異之共犯情節，是
      否為真，實有可疑，無從逕信。
    4.本件係甲○○遭強盜後報案，員警依據甲○○遭強盜行動
      電話序號及通聯紀錄循線追查後，先查獲證人丙○○。經
      丙○○於警詢中供稱上開2 件竊盜、強盜犯行均係伊與乙○○所共犯後，警方始知悉乙○○亦有涉案。丙○○在被
      查獲當時，員警依據被害人所稱犯案之人有二人之陳述，
      詢問丙○○另一共犯之人為何，丙○○直接回答係被告乙○○，且詢問過程中均未曾提到綽號「阿欽」之人。員警
      在警詢製作筆錄時，有告知丙○○權利，並詢問丙○○是
      否請家屬到場，警詢當時丙○○胞姐也有到場，故不可能
      對丙○○刑求等情，業據本件查獲員警陳育德於原審中證
      述綦詳。員警陳育德於原審中，經告以偽證罪之處罰後，
      到庭具結證述如上，以刑事責任擔保其證言之真實性，且
      陳育德與乙○○、丙○○並不相識，彼此間亦無任何嫌隙
      ，當無甘冒涉犯偽證罪之風險，僅為蓄意構陷乙○○之理
      ，本院就其前開證言又查無顯著瑕疵，其證述應值採信。
      堪認丙○○於原審中所證其於警詢曾供稱共犯之人為「阿
      欽」，惟因無法取信員警而為警刑求，乃改口供稱乙○○
      為本件共犯而為不利於被告乙○○之供述一節，均係臨訟
      杜撰以迴護被告之詞，洵無足採。
(四)被告先於原審辯稱其於94年11月21日案發當天，均與其女友
    鄒璦年待在家中，並未外出，故未曾參與上開犯行云云。但
    於本院改稱：當天其係開車不小心撞到被害人之機車云云，
    前後所辯，明顯未合。茲查：
    1.證人即被告女友鄒璦年雖於95年8月8日檢察官訊問時具結
      證稱：「94年11月21日案發當天，乙○○都與我在家裡看
      電視，並沒有出門」，惟鄒璦年於同日在檢察官訊問中，
      就檢察官所訊問94年11月21日為星期幾、當天在家看何節
      目、乙○○當天穿著、當天午晚餐為何等細節，均答以不
      知或遺忘，且經檢察官訊問：「是否能肯定你們94年11月
      21日，都在家中？」時，鄒璦年搖頭不答。嗣鄒璦年復於
      95年8 月15日，以書狀向臺灣桃園地檢署陳明：「因94年
      11月21日距今已8 個多月，時間久遠，證人鄒璦年已記不
      清楚當天的事了」，此有鄒璦年所提書狀可稽。是鄒璦年
      就94年11月21日當天是否均與被告乙○○一同待在家中而
      未外出一情，所證前後反覆且自相矛盾，則鄒璦年於檢察
      官訊問時證稱案發當天乙○○確未外出等語，是否與事實
      相符，顯有可疑。
    2.被告於95年7 月18日檢察官訊問時，辯稱案發當天並未與
      丙○○見面，且「我女友鄒璦年可以證明，因為我與她在
      家裡看電視」。嗣乙○○旋於次日即95年7 月19日在臺灣
      桃園看守所與女友鄒璦年會面接見時，向鄒璦年表示其已
      向法官（此處被告所稱之「法官」實為檢察官之誤）陳稱
      案發當天係與女友在家，日後法官將會傳喚鄒璦年開庭，
      並告知鄒璦年：「現在法官就會問妳說，我到底那一天去
      年，喔那一天，有沒有在家裡，還是跑去跟KK在一起。」
      。惟鄒璦年因不知悉乙○○所稱之日期究係為何，而詢問
      乙○○：「去年幾月幾號啊？」，乙○○即答稱：「他講
      說去年，我根本沒有跟他一起做案子，我怎麼知道去年幾
      月幾號，法官跟我講11月還是不知道幾號，他跟我這樣講
      」，鄒璦年旋即在乙○○仍未明確告知案發日期之情形下
      ，改口答稱：「那時候一直跟我在一起，而且那時候你也
      沒有去找KK啊」，乙○○並立刻附和稱：「對阿。而且晚
      上的時候，我根本沒有出門，晚上你還記得嗎，那時候我
      們在家裡看電視，看一看後來我們就說覺了，後來我沒有
      出去了」。嗣乙○○復於95年7 月21日再度與鄒璦年會面
      接見，並再次提醒鄒璦年：「法官說我那一天在哪裡，我
      說我在家看電視睡覺，他說誰能作證，我說我女朋友能作
      證，你懂嗎，喔，法官也問我啊，你怎麼記的得，就說我
      怎麼記得啊，那一天我在家看電視睡覺，我人不舒服那一
      天，我不只那一天在家看電視睡覺，我那天沒出門了，你
      懂嗎，我跟法官那樣講，你懂嗎」（參見原審96年1 月25
      日勘驗筆錄，原審卷一第146頁至149頁）。足認被告係於
      檢察官訊問時，先行辯稱案發當天與女友鄒璦年一同待在
      家中，嗣另利用與鄒璦年會面接見之機會，向鄒璦年表示
      已向檢察官為上開陳述。鄒璦年雖不知悉乙○○所指案發
      時間為何，惟仍順勢附和乙○○所言，乙○○遂將期望鄒
      璦年於審理中證述「我們在家裡看電視睡覺」、「乙○○
      沒有出門」等內容，直接以誘導之方式告知鄒璦年，並反
      覆以「妳懂嗎」確認鄒璦年是否瞭解，是被告與鄒璦年顯
      有溝通串證之情，甚為明確。
    3.茲證人鄒璦年既不知悉案發日期，於95年8月8日檢察官訊
      問時竟能證稱案發當日乙○○確係與鄒璦年一同待在住處
      ，而所證內容復與乙○○前所告知之情節相符，益徵證人
      鄒璦年該次所證，顯係基於乙○○之指示，依據二人勾串
      討論後之結論所為，洵無足採。
    4.況且，依被告於本院改稱其當日確有在場，並開車，但未
      共同強盜云云，益徵被告上開案發時，其不在場所辯，均
      係卸責之辯，不足採信。綜上所述，本件事證明確，被告
      上開共同強盜犯行，至為明灼，洵堪認定，應依法論科。
三、被告行為後，於94年2月2日修正公布之刑法，已於95年7月1
    日施行。行為後法律有變更者，適用行為時之法律，但行為
    後之法律有利於行為人者，適用最有利於行為人之法律，現
    行刑法第2條第1項定有明文。此條規定乃與刑法第1 條罪刑
    法定主義契合，而貫徹法律禁止溯及既往原則，係規範行為
    後法律變更所生新舊法律比較適用之準據法，是刑法第2 條
    本身雖經修正，但刑法第2 條既屬適用法律之準據法，本身
    尚無比較新舊法之問題，應一律適用裁判時之現行刑法第2
    條規定以決定適用之刑罰法律。又以本次刑法修正之比較新
    舊法，應就罪刑有關之共犯、未遂犯、想像競合犯、牽連犯
    、連續犯、結合犯，以及累犯加重、自首減輕暨其他法定加
    減原因（如身分加減）與加減例等一切情形，綜其全部罪刑
    之結果而為比較（最高法院95年5月23日95年度第8次刑庭會
    議決議可資參照）。又如涉及裁量權行使者，須於裁量行使
    時，方有比較適用之問題，如易科罰金、易服勞役、緩刑及
    保安處分之宣告等。故前述一般綜合罪刑之結果而為比較，
    以決定罪刑之適用時，不就易科罰金等列為比較，必須已決
    定為緩刑、保安處分之宣告，所處之刑得易科罰金或易服勞
    役時，始就各該緩刑等部分決定其適用標準，此部分得予割
    裂適用，是為例外。就易科罰金、易服勞役而言，則應依修
    正後刑法第2條第1項規定，分別適用最有利於行為人之法律
    （最高法院95年度臺上字第5125號、第5343號、第6171號判
    決意旨參照）。至行為後刑法條文經修正，惟無有利、不利
    情形，應適用裁判時法（最高法院95年度第21次刑事庭會議
    參照）。經查：
(一)刑法第51條第5款定應執行刑規定，修正前刑法第51條第5款
    規定：「宣告多數有期徒刑者，於各刑中之最長期以上，各
    刑合併之刑期以下，定其刑期。但不得逾二十年」，修正後
    刑法第51條第5 款規定：「宣告多數有期徒刑者，於各刑中
    之最長期以上，各刑合併之刑期以下，定其刑期。但不得逾
    三十年」，經比較前述新舊法結果，以修正前規定，較有利
    於被告，自應適用修正前刑法規定。
(二)修正前刑法第28條規定：「二人以上共同實施犯罪之行為者
    ，皆為正犯」，修正後則規定：「二人以上共同實行犯罪之
    行為者，皆為正犯」，揆諸本條之修正理由係為釐清陰謀共
    同正犯、預備共同正犯、共謀共同正犯是否合乎本條規定之
    正犯要件，而修正後之規定僅限縮在「實行」概念下之共同
    參與行為，始成立共同正犯。本案被告乙○○與證人丙○○
    所犯共同強盜犯行，均屬實行犯罪行為之正犯，本條之修正
    對被告無有利不利情形，應逕適用裁判時法。
四、核被告所為，係犯刑法第328條第1項強盜罪。本件強盜犯行
    部分，雖無證據足資證明被告與丙○○事前即有以開車衝撞
    被害人甲○○之強暴手段強盜財物之謀議，但共同正犯犯意
    聯絡並不限於必須發生於行為前，只要行為人知悉原先行者
    之犯意，並利用其已為之行為加功於犯罪，即可令其負共同
    正犯之責任。本件證人丙○○於事中不僅利用被告撞倒被害
    人之機會，親自實施強取被害人皮包之強盜罪構成要件行為
    ，事後又參與分贓，足見丙○○於犯案時已知悉被告之強盜
    犯意，且視被告開車衝撞被害人行為為自己實行行為之一部
    ，是伊就強盜罪部分與被告顯有犯意聯絡及行為分擔，為共
    同正犯。參酌證人丙○○於95年度訴字第422 號另案審時供
    稱：偷車的目的是因為當天伊與乙○○約好要去闖空門，乙○○的意思是說在闖空門之後可以方便搬運，偷車的目的不
    是要去強盜，搶甲○○皮包之犯行並不在伊與乙○○竊車之
    前原先擬定的計畫內等語（原審95年5月3日審判筆錄19、22
    頁），足見被告乙○○之強盜犯行顯係臨時起意，與其竊車
    之行為並無方法、目的或原因、結果之牽連關係，而係犯意
    各別、行為有異之二獨立犯行，應分論併罰之，公訴意旨認
    上開二罪具有牽連關係，容有誤會。
五、原審經審理結果，認被告強盜犯行罪證明確，因而適用刑法
    第28條、第328條第1項、第2條第1項等規定，並審酌被告與
    共犯丙○○於夜間侵入住宅竊取陳東陽所有之自用小客車後
    ，駕車衝撞被害人甲○○，至被害人倒地不能抗拒，由丙○○強行扯斷被害人皮包肩帶，強盜皮包得手，犯罪手段惡劣
    ，對被害人所造成之身心傷害非輕，兼衡其行搶所得之財物
    多寡，犯後矢口否認犯行、設詞飾卸，復於羈押期間仍透過
    證人即其女友鄒璦年試圖勾串共犯丙○○以飾卸其責等一切
    情狀，量處被告有期徒刑六年六月，並與竊盜罪部分，定其
    應執行刑為有期徒刑七年，以示懲儆。經核其認事用法尚無
    違誤，量刑亦屬允當，被告提起上訴，以上情否認上開共同
    強盜犯行，並請求輕判，難認可採，其上訴核為無理由，自
    應予駁回。
據上論斷，應依刑事訴訟法第368條，判決如主文。
本案經檢察官呂文忠到庭執行職務
中　　華　　民　　國　　96　　年　　8 　　月　　29　　日
 　　　　　       刑事第十四庭  審判長法　官  陳志洋
                                      法　官  林秀鳳
                                      法　官  蔡聰明
以上正本證明與原本無異。
如不服本判決，應於收受送達後十日內向本院提出上訴書狀，其
未敘述上訴之理由者並得於提起上訴後十日內向本院補提理由書
（均須按他造當事人之人數附繕本）。
                                      書記官  陳建邦
中　　華　　民　　國　　96　　年　　8 　　月　　29　　日
附錄：本案論罪科刑法條全文
刑法第328條：
意圖為自己或第三人不法之所有，以強暴、脅迫、藥劑、催眠術
或他法，至使不能抗拒，而取他人之物或使其交付者，為強盜罪
，處5年以上有期徒刑。
以前項方法得財產上不法之利益或使第三人得之者，亦同。
犯強盜罪因而致人於死者，處死刑、無期徒刑或10年以上有期徒
刑；致重傷者，處無期徒刑或7年以上有期徒刑。
第1項及第2項之未遂犯罰之。
預備犯強盜罪者，處1年以下有期徒刑、拘役或3千元以下罰金。
